臺灣士林地方法院民事判決　九十一年度簡上字第一一四號
　　上　訴　人　　禾運貿易有限公司
　　被　上訴人　　甲○○
右當事人間給付票款事件，上訴人對於中華民國九十一年五月十四日本院士林簡易庭
九十一年度士簡字第三九三號第一審判決提起上訴，本院判決如左：
    主  文
原判決關於命上訴人乙○○連帶給付被上訴人新台幣伍佰萬元，及自民國九十一年三
月十三日起至清償日止，按週年利率百分之六計算之利息部分，及該部分假執行之宣
告，暨訴訟費用之裁判均廢棄。
右開廢棄部分，被上訴人在第一審之訴駁回。
其餘上訴駁回。
第一、二審訴訟費用由上訴人禾運貿易有限公司負擔十分之九，餘由被上訴人負擔。
    事  實
甲、上訴人方面：
  一、聲明：
  （一）、原判決廢棄。
  （二）、被上訴人在第一審之訴駁回。
  二、陳述：除與原審宣示判決筆錄所載者相同茲予引用外，補稱：
  （一）、上訴人乙○○原為上訴人禾運貿易有限公司（下稱禾運公司）之負責人，
          訴外人劉朝欉於民國（下同）九十年八月間向被上訴人之前手林慶文借款
          新台幣（下同）五百萬元，由劉朝欉簽發經上訴人乙○○背書之二紙面額
          各二百五十萬元之支票交予林慶文，屆期支票退票，上訴人乙○○為負背
          書人責任，與林慶文於九十年十一月五日簽立協議書，由上訴人簽發附表
          所示五紙支票交予林慶文，換回前揭二紙支票，並將配偶許蔡瑞香所有台
          北市○○區○○街二三六號房屋過戶予林慶文指定之林欽正，以為票據之
          擔保。並約定將上開房屋出租，以租金繳納房屋貸款一千百萬元，並自協
          議之日起一年內，由上訴人乙○○依原處分價金買回房屋，林慶文再將上
          開五紙支票返還上訴人乙○○，林慶文自不得提示上開五紙支票。詎林慶
          文竟於九十一年三月四日委請林遊星律師催告上訴人乙○○償還五百萬元
          ，又於三月十二日催告點交房屋，再由被上訴人提起本訴。
  （二）、訴外人林慶文不得提示附表所示五紙支票，竟將支票交與被上訴人於九十
          一年三月十三日提示期限屆滿後，提示支票，二人是否有對價關係，不無
          可疑。被上訴人自應舉證證明其與林慶文有債權債務關係，否則即係惡意
          取得支票。又上訴人於九十一年五月二十八日委請律師催告訴外人林慶文
          及被上訴人於六月四日到場處理附表所示五紙支票事宜，被上訴人未到場
          ，林慶文到場時亦未主張有自被上訴人處取得對價，益證被上訴人係惡意
          或無對價取得上開五紙支票。
  三、證據：援用原審之立證方法，並提出支票及退票理由單影本各二紙、台北市建
            物登記簿謄本乙份、協議書影本乙件及催告函影本乙件為證，並聲請訊
            問證人林欽正。
乙、被上訴人方面：
  一、聲明：駁回上訴。
  二、陳述：除與原審宣示判決筆錄所載者相同茲予引用外，補稱：
  （一）、被上訴人為執票人，不負證明自己係善意取得支票之責任，上訴人主張被
          上訴人取得票據無相當對價或出於惡意，應負舉證責任。上訴人一再以推
          論方式臆測被上訴人係惡意，顯與證據法則有違，不足採信。準此，無論
          上訴人與被上訴人前手訴外人林慶文間有何協議，亦不得對抗被上訴人。
  （二）、訴外人林慶文於九十年七月十一日向被上訴人借款美金十四萬三千八百八
          十四元八角九分，折算新台幣為五百萬元，再經由林慶文匯入上訴人許登
          富所有台北銀行福港行戶頭，被上訴人取得附表所示五紙支票非無相當對
          價。
  三、證據：援用原審之立證方法，並提出存款簿影本二紙及泛亞銀行匯出匯款回條
            聯影本乙紙為證。
    理　由
一、被上訴人起訴主張：被上訴人善意執有上訴人禾運公司所簽發，由上訴人乙○○
    背書之如附表所示五紙支票，屆期提示均不獲兌現。爰依票據法律關係訴請上訴
    人連帶給付票款五百萬元，及自九十一年三月十三日起至清償日止，按週年利息
    百分之六計算之利息等語。上訴人則以：上訴人乙○○原為上訴人禾運公司之負
    責人，訴外人劉朝欉向被上訴人之前手林慶文借款五百萬元，由劉朝欉簽發經上
    訴人乙○○背書之二紙面額各二百五十萬元之支票交予林慶文，屆期支票退票，
    上訴人乙○○為負背書人責任，與林慶文於九十年十一月五日簽立協議書，由上
    訴人簽發附表所示五紙支票交予林慶文，換回前揭二紙支票，並將配偶所有房屋
    過戶予林慶文指定之人，以為票據之擔保。並約定自協議之日起一年內，由上訴
    人乙○○依原處分價金買回房屋，林慶文再將上開五紙支票返還上訴人乙○○，
    林慶文自不得提示上開五紙支票。詎林慶文竟將上開五紙支票交由被上訴人於提
    示期間屆滿後提示，且林慶文亦未對上訴人主張有自被上訴人處取得對價，被上
    訴人應舉證證明其與林慶文有債權債務關係，否則即屬惡意或無對價取得上開五
    紙支票等語置辯。
二、被上訴人主張其執有上訴人禾運公司所簽發，由上訴人乙○○背書之如附表所示
    五紙支票，屆期提示均不獲兌現之事實，業據其提出與所述相符之支票及退票理
    由單影本各五紙為證，並為上訴人所不爭執，自堪認為真正。
三、按「票據行為為不要因行為，即不以給付之原因為要素而得成立之行為，凡簽名
    於票據之人，不問原因如何，均須依票上所載文義負責，除執票人取得票據係出
    於惡意或詐欺者外，發票人不得以自己與執票人前手所存抗辯之事由，對抗執票
    人。」、「票據行為，為不要因行為，執票人不負證明關於給付之原因之責任，
    如票據債務人主張執票人取得票據出於惡意或詐欺時，則應由該債務人負舉證之
    責。」、「票據行為為不要因行為，執票人不負證明關於給付原因之責任，如票
    據債務人主張執票人取得票據係無對價或以不相當對價取得，應由該債務人負舉
    證責任。」，最高法院四十九年度台上字第六七八號判例、六十四年台上字第一
    五四０號判例、八十五年度台上字第二八六號判決意旨可資參照。如附表所示五
    紙支票係由上訴人禾運公司所簽發，經上訴人乙○○背書後，交與訴外人林慶文
    ，再由林慶文背書轉讓與被上訴人乙節，為上訴人所不否認，並有支票及退票理
    由單影本各五紙在卷可憑。上訴人雖謂林慶文應返還上開五紙支票，不得提示支
    票云云，惟此要屬上訴人與被上訴人之前手林慶文間所存抗辯之事由，揆諸上開
    裁判意旨，上訴人除能證明被上訴人取得該支票出於惡意或無相當對價外，自不
    得以其事由對抗被上訴人。
四、經查，「未載發票地者，以發票人之營業所、住所或居所為發票地」、「支票之
    執票人，應於左列期限內，為付款之提示：(一)發票地與付款地在同一省（市）區
    內者，發票日後七日內。」、「執票人不於第一百三十條所定期限內為付款之提
    示者，對於發票人以外之前手，喪失追索權」，票據法第一百二十五條第三項、
    第一百三十條第一款、第一百三十二條分別定有明文。如附表所示五紙支票之發
    票地與付款地均在台北市，被上訴人應於發票日即九十一年一月三十日後七日內
    為付款之提示，被上訴人遲至九十一年三月十三日始為付款之提示，揆諸前揭規
    定，被上訴人對發票人即上訴人禾運公司以外之前手即上訴人乙○○、林慶文固
    已喪失追索權，惟此與被上訴人取得支票是否基於惡意或無相當對價無涉。上訴
    人禾運公司執此謂被上訴人出於惡意或無相當對價云云，純屬臆測之詞，洵不足
    採。次查，上訴人禾運公司應舉證證明被上訴人取得如附表所示五紙支票係基於
    惡意或無相當對價，有如前述。上訴人禾運公司既未能舉證以實其說，縱認被上
    訴人無法證明訴外人林慶文確曾於九十年七月十一日向其借款美金十四萬三千八
    百八十四元八角九分，上訴人禾運公司亦不能執此反證被上訴人取得上開五紙支
    票係基於惡意或無相當對價。準此，上訴人禾運公司既未能證明被上訴人取得上
    開五紙支票係基於惡意或無相當對價，自不得以其與被上訴人之前手林慶文間所
    存之抗辯事由，對抗被上訴人。
五、按在票據上簽名者，依票上所載之文義負責；發票人對於執票人應照支票文義擔
    保支票之支付；又執票人向支票債務人行使追索權時，得請求自為付款提示日起
    之利息，如無約定利率者，依年利六釐計算，票據法第五條第一項、第一百二十
    六條、第一百三十三條分別定有明文。從而，被上訴人基於票據之法律關係，訴
    請上訴人禾運公司給付票款五百萬元，及自九十一年三月十三日起至清償日止，
    按年息百分之六計算之利息，為有理由，應予准許。又命清償票據上債務之判決
    ，應依職權宣告假執行，民事訴訟法第三百八十九條第一項第四款亦有明文，是
    原審判命上訴人禾運公司如數給付，並依職權宣告假執行，於法並無不合。上訴
    意旨就此部分指摘原判決不當，求予廢棄改判，為無理由，應予駁回。至被上訴
    人既已喪失對上訴人乙○○之追索權，其基於票據之法律關係，訴請上訴人乙○
    ○給付票款五百萬元，及自九十一年三月十三日起，至清償日止，按週年利率百
    分之六計算之利息，為無理由，應予駁回。原審就此部分為被上訴人勝訴之判決
    ，並依職權宣告假執行，自有未洽，上訴意旨就此部分指摘原判決不當，求予廢
    棄改判，為有理由。
六、本件判決基礎已臻明確，兩造其餘之攻擊防禦方法及訴訟資料，核與判決之結果
    不生影響，爰不一一論述，併予敘明。
七、據上論結，本件上訴為一部有理由、一部無理由，依民事訴訟法第四百三十六條
    之一第三項、第四百四十九條第一項、第四百五十條、第七十九條、第三百六十
    三條，判決如主文。
中　　　華　　　民　　　國　　九十一　　年　　 十一　　 月　　十三　　　日
                            臺灣士林地方法院民事第二庭
~B審判長法官　俞慧君
~B法　　　官　洪舜帆
~B法　　　官　楊智勝
右為正本係照原本作成。
本件當事人須以本判決適用法律顯有錯誤為上訴理由時，始得於本判決送達後二十日
內向本院提出上訴狀，如已於本判決宣示後送達前提起上訴者，應於判決送達後十日
內補具上訴理由，（均按他造當事人之人數附繕本），並經本院許可後方得上訴最高
法院。
中　　　華　　　民　　　國　　九十一　　年　　 十一　　 月　　十四　　　日
~B法院書記官　陳香君
